【裁判字號】    99,上訴,1635
【裁判日期】    991104
【裁判案由】    毒品危害防制條例
【裁判全文】
臺灣高等法院高雄分院刑事判決        99年度上訴字第1635號
上  訴  人  臺灣高雄地方法院檢察署檢察官
上  訴  人
即  被  告  甲○○○○ ○○○.
指定辯護人  本院公設辯護人  孫妙岑
上列上訴人因被告毒品危害防制條例案件，不服臺灣高雄地方法
院99年度重訴字第37號中華民國99年8 月25日第一審判決（起訴
案號：臺灣高雄地方法院檢察署99年度偵字第12834 號），提起
上訴，本院判決如下：
    主  文
原判決撤銷。
甲○○○○ ○○○ ○○○○○○共同運輸第一級毒品，處有期徒刑拾年陸月，
並於刑之執行完畢或赦免後，驅逐出境。扣案之第一級毒品海洛
因貳包（驗前合計淨重壹仟零肆拾壹點玖陸公克，驗後合計淨重
壹仟零肆拾壹點玖壹公克）暨殘留微量海洛因外包裝袋貳個，均
沒收銷燬之，運動鞋壹雙、NOKIA 廠牌行動電話壹支（卡號0000
000000000 ，含SIM 卡），均沒收之。
    事  實
一、甲○○○○ ○○○ ○○○○○○係馬來西亞籍之外國人，明知海洛因係屬
    舉世各國均禁止運輸之毒品（我國毒品危害防制條例亦明定
    為第一級毒品予以列管），不得任意持有、運輸，且經我國
    行政院依懲治走私條例第2 條第3 項（原判決誤載為第4 項
    ）授權公告之「管制物品項目及數額」所列甲項第4 款之管
    制進口物品，未經許可不得私運進口，竟為圖得若能順利走
    私運輸第一級毒品海洛因來台而返回馬來西亞後，將可獲得
    4000元馬幣之報酬，乃與其馬來西亞籍男性成年友人RAVI及
    某姓名、年籍不詳之尼泊爾籍成年男子，並間接藉由該2 人
    居間聯繫亦同具運輸海洛因及私運管制物品進口犯意之我國
    籍黃大吉、陳穩立，而分別與渠等間直接、間接共同基於運
    輸海洛因及私運管制物品來台之犯意聯絡，甲○○○○ ○○○ ○○○○
    ○○乃先依RAVI之指示，於民國99年4 月11日自馬來西亞搭機
    前往泰國曼谷市，等待與將依約前來之上開尼泊爾籍男子會
    合。嗣該尼泊爾籍男子即於99年4 月12日上午至甲○○○○ ○○○
    ○○ ○○○○ 在曼谷市下榻之飯店與其會合，並交付預藏有海洛
    因2 包（合計驗前淨重1041.96 公克，純度74.11%，純質淨
    重772.20公克）之其所有球鞋1 雙、曼谷來回高雄之機票，
    及供本次運輸毒品所必須之食宿旅費美金700 元（尚無證據
    證明為運毒之報酬），囑其穿著該雙球鞋搭機從高雄小港國
    際機場入境後，再自行搭乘計程車前往位在高雄市新興區○
    ○○路219 號之統茂松柏大飯店住宿，俟確定房號後再以其
    所有隨身攜帶之NOKIA 廠牌行動電話（內有馬來西亞籍共犯
    RAVI提供卡號0000000000000 號之SIM 卡）撥打電話予RAVI
    ，RAVI會再聯繫該尼泊爾籍男子，屆時將有人會前往甲○○○○
    ○○○ ○○○○○○投宿之房間內取走該雙球鞋。嗣於99年4 月12日
    晚間8 時50分許，甲○○○○ ○○○ ○○○○○○穿著上開藏有海洛因之
    球鞋搭乘自泰國曼谷機場起飛之中華航空CI-840號班機抵達
    高雄小港國際機場，而於入境通關時，因神情緊張，而顯露
    可疑形跡，為海關安檢人員發現後施以嚴檢，當場在其所穿
    著該雙球鞋鞋底夾層內起獲上揭海洛因2 包，及在其身上查
    獲NO KIA廠牌行動電話壹支（卡號0000000000000 ，含SIM
    卡）。甲○○○○ ○○○ ○○○○○○遂為員警當場逮捕，並於初步詢問
    案情而經甲○○○○ ○○○ ○○○○○○供出該毒品來源及將至其投宿飯
    店接應取貨之共犯等運輸第一級毒品海洛因情節原委後，乃
    要求其按原定計畫前往統茂松柏大飯店投宿，並將其住宿房
    號1002以其所攜帶上揭行動電話告知RAVI，員警即在該飯店
    房間內埋伏守候，以查緝欲前來取走海洛因之人。迄於99年
    4 月13日凌晨2 時18分許，同具運輸海洛因入境來台犯意，
    而欲接取該批海洛因之黃大吉、陳穩立（所涉運輸第一級毒
    品等罪部分，現已另案起訴由臺灣高雄地方法院審理中）一
    同前來，當黃大吉、陳穩立進入上揭房間時，旋遭埋伏在內
    之員警當場逮捕，並在黃大吉身上扣得與運輸本案第一級毒
    品犯罪無直接關係之門號0000000000000 、0000000000000
    、000000000000000 號之行動電話3 支（均含SIM 卡）、陳
    穩立身上扣得與運輸本案第一級毒品犯罪無直接關係之電子
    秤及毒品純度測試器各1 台、門號000000000000000 號之行
    動電話1 支（含SIM 卡）、夾鏈袋43個等物，因而查獲本件
    全案。
二、案經內政部警政署航空警察局高雄分局報請臺灣高雄地方法
    院檢察署檢察官偵查起訴。
    理  由
壹、程序部分：
    被告以外之人於審判外之陳述，雖不符刑事訴訟法第159 條
    之1 至第159 條之4 之規定，而經當事人於審判程序同意作
    為證據，法院審酌該言詞陳述或書面陳述作成時之情況，認
    為適當者，亦得為證據，同法第159 條之5 第1 項有明文規
    定。茲查本判決所引用關於陳述之卷證資料，除原已符同法
    第159 條之1 至第159 條之4 規定及法律另有規定等傳聞法
    則例外規定，而得作為證據外，其餘關於陳述之卷證資料，
    業經當事人於本院準備程序時，表示對本判決所引本屬傳聞
    證據部分，均同意作為證據。本院斟酌上開證據並無違法取
    得之情事，亦無證明力明顯過低之情形，認為作為認定本件
    被告有無犯罪之證據亦屬適當，是均得採為本件論斷之證據
    。
貳、實體部分：
一、訊據上訴人即被告甲○○○○ ○○○ ○○○○○○對於上揭事實坦承不諱
    （見本院卷第81-83 頁），且於警詢、偵查中及原審審理時
    ，亦均直承在案（見警一卷第1-2 頁、偵卷第46-49 頁、原
    審卷第37頁、第78-84 頁），核與證人黃大吉、陳穩立於警
    詢中之陳述（見警卷第4 至5 、8 至9 頁）、證人即查獲員
    警王書展於原審審理時具結證述之內容（見原審卷第66至70
    頁）亦相符合。復有內政部警政署航空警察局高雄分局查獲
    涉嫌毒品危害防制條例案毒品初步鑑驗報告單、扣押筆錄、
    扣押物品目錄表及扣押物收據各3 份、扣押物品清單，及扣
    押物品照片47幀（見警卷第9 頁背面、13至18、35至36頁、
    偵卷第9 至11、66至82頁）、財政部高雄關稅局高雄機場分
    局99年4 月12日（99）高機移字第7 號函暨檢送高雄關稅局
    扣押貨物、運輸工具收據及搜索筆錄、詢問筆錄（見警卷第
    28至30頁）、查獲照片4 幀（見警卷第33頁），並有自被告
    所穿著之球鞋鞋底夾層內查扣之2 包白色粉末可憑；而該扣
    案2 包白色粉末，經送法務部調查局鑑定結果，確為第一級
    毒品海洛因（合計驗前淨重1041.96 公克，驗餘淨重1041.9
    1 公克，空包裝總重48.35 公克，純度74.11 ％，純質淨重
    772.20公克），亦有該局濫用藥物實驗室99年5 月6 日調科
    一字第09923010020 號鑑定書1 紙附卷可憑（見偵卷第84頁
    ），且查扣共犯所有交與被告用以預藏運輸本件海洛因所用
    之運動鞋1 雙、及供聯絡運輸本件毒品事宜之NOKIA 廠牌行
    動電話1 支（含卡號0000000000000 之SIM 卡）在案可佐。
    是被告上開自白核與事實相符，自得採信。本件被告上揭運
    輸及私運扣案第一級毒品海洛因進入我國之事實，事證明確
    ，堪以認定，應依法論科。
二、論罪部分：
  (一)按海洛因為毒品危害防制條例第2 條第2 項第1 款所列之第
    一級毒品，並係行政院依懲治走私條例第2 條第3 項（原判
    決疏未注意該項已因修法刪除常業犯之規定，而遞移為第 3
    項，仍誤載為第4 項，應予更正）規定公告之「管制物品項
    目及其數額」甲項第4 款所列管制進出口之物品，不限其數
    額，均不得私運進口，而所謂私運進口，係指私運管制物品
    進入台灣地區領域而言，是如已進入台灣地區海域、領空，
    走私行為即為既遂，嗣後以何種方式通關，核與已經成立之
    犯罪，不生影響。是核被告甲○○○○ ○○○ ○○○○○○所為，係犯毒
    品危害防制條例第4 條第1 項之運輸第一級毒品罪及懲治走
    私條例第2 條第1 項之私運管制物品進口罪。其運輸毒品前
    後持有第一級毒品海洛因之低度行為，為運輸之高度行為所
    吸收，不另論罪。又被告與馬來西亞籍男性成年友人RAVI及
    年籍不詳之尼泊爾籍成年男子間，就上開犯行，具有犯意聯
    絡與行為分擔，均為共同正犯。且按，「上訴人於事前既知
    行竊之議，臨時復隨同前往，並將所竊之船自行駛回，則其
    應負共同竊盜之責，實無可疑。」；共同正犯之成立，祇須
    具有犯意之聯絡，行為之分擔，既不問犯罪動機起於何人，
    亦不必每一階段犯行，均經參與。且共同正犯之意思聯絡，
    原不以數人間直接發生者為限，即有間接之聯絡者，亦包括
    在內。如甲分別邀約乙、丙犯罪，雖乙、丙間彼此並無直接
    之聯絡，亦無礙於其為共同正犯之成立，分別有最高法院18
    年上字第1184號、34年上字第862 號、77年台上字第2135號
    判例意旨可資參照。況查，走私行為必須裡應外合，預作國
    內外相互接應之安排，始能達其目的，故走私行為有其連貫
    性、銜接性，而另案被告黃大吉、陳穩立既能依約前往被告
    投宿之飯店，欲與被告接應並取走被告運輸走私入境之海洛
    因，顯已事先與馬來西亞籍人RAVI或年籍不詳之尼泊爾籍男
    子間有所聯繫，此亦據被告於本院審理時供陳伊到臺灣投宿
    的飯店後，就以電話分別聯繫在馬來西亞的RAVI及年籍不詳
    之尼泊爾籍男子，由他們來聯絡接貨的人等語明確（見本院
    卷第50頁、第79頁）。足見另案被告黃大吉、陳穩立就被告
    走私運輸本件海洛因來台之事實，事先確已知情並取得聯繫
    ，俾得以於被告將本件海洛因私運抵台投宿飯店就緒後，即
    時依約前往被告投宿之飯店接應取貨（即本件海洛因）。是
    該另案被告黃大吉、陳穩立，與馬來西亞籍人RAVI及年籍不
    詳之尼泊爾籍男子間，就本件走私運輸第一級毒品入境進口
    之行為，有犯意之聯絡乙節，亦洵堪認定。從而，揆諸上開
    判例意旨及說明，本件被告與另案被告黃大吉、陳穩立間，
    就上開犯行亦有間接之犯意聯絡，自亦得成立共同正犯（參
    最高法院99年台上字第3365號、98年台上字第156 號、92年
    台上字第5407號、88年台上字第2159號判決意旨）。而被告
    係以一走私運輸行為同時觸犯上開運輸第一級毒品罪及走私
    罪，為想像競合犯，應依刑法第55條規定，從一重之運輸第
    一級毒品罪處斷。
  (二)次按毒品危害防制條例第17條第1 項規定：「犯第4 條至第
    8 條、第10條或第11條之罪，供出毒品來源，因而查獲其他
    正犯或共犯者，減輕或免除其刑」。該條文所稱供出毒品來
    源，因而查獲者，係指被告供出毒品來源之有關資料，諸如
    前手之姓名、年籍、住居所、或其他足資辨別之特徵等，使
    調查或偵查犯罪之公務員因而對之發動調查或偵查並破獲者
    而言。查被告於99年4 月12日晚間8 時50分許，穿著預藏上
    開海洛因之球鞋抵達高雄小港國際機場入境通關時，為海關
    安檢人員當場發現其所穿著該雙球鞋底層內夾藏海洛因2 包
    ，而予以查獲後，於製作筆錄詢問案情時，即供出該運輸之
    毒品來源係其馬來西亞籍友人RAVI及年籍不詳之尼泊爾籍男
    子所提供，隨即配合警方之查詢及安排，並將欲依約前往其
    投宿飯店接應取貨之共犯黃大吉、陳穩立一併供出，有其警
    詢筆錄及航空警察局高雄分局本案之偵查報告書各1 份存卷
    可稽（見警二卷2-6 頁），進而使得警方能在被告投宿之統
    茂松柏大飯店1002號房內埋伏守候，並確實亦查獲緝捕前來
    接取本件海洛因之共犯黃大吉、陳穩立，嗣該二人且經檢察
    官以其與本件被告共同運輸第一級毒品海洛因等罪名起訴在
    案等情，業據證人即參與查獲本件另案被告黃大吉、陳穩立
    之員警王書展於原審審理時結證在案（見原審卷第67-70 頁
    ），另有臺灣高雄地方法院檢察署檢察官99年度偵字第1283
    4 號起訴書可資查考（見本院卷第36-37 頁）。足徵該毒品
    之來源及共犯即另案被告黃大吉、陳穩立確係因本件被告之
    供出而查獲，是被告自應有毒品危害防制條例第17條第1 項
    規定之適用甚明。另被告除如實供出上開毒品來源及因而查
    獲其他共犯外，復於偵查及審理中均坦承犯行，所為亦符合
    毒品危害防制條例第17條第2 項「犯第4 條至第8 條之罪於
    偵查及審判中均自白者，減輕其刑。」之規定，而上開毒品
    危害防制條例第17條第1 項、第2 項規定之適用，乃各自獨
    立之減刑事由，其規定之要件及法律效果亦各有所別，尚難
    謂第2 項之減刑事由，為第1 項減免規定所包括，是若同時
    符合該條第1 項、第2 項規定之情形者，即應依該條之規定
    遞予減輕其刑（參最高法院99年台非字第112 號、99年台上
    字第2180號判決意旨）。又依刑法第71條第2 項之規定：「
    有二種以上之減輕者，先依較少之數減輕之」，另同法第66
    條規定「有期徒刑、拘役、罰金減輕者，減輕其刑至二分之
    一。但同時有免除其刑之規定者，其減輕得減至三分之二」
    。從而，本件被告既同時有毒品危害防制條例第17條第1 項
    及第2 項之減輕原因，而其中第1 項係應減輕或免除其刑；
    而第2 項則僅有應減輕其刑之規定。是依刑法第71條第2 項
    規定，自應先依減輕較少之數之毒品危害防制條例第17條第
    2 項減輕其刑後，再依同條例第17條第1 項予以遞減其刑，
    併此敘明。
三、原判決就被告運輸第一級毒品海洛因等犯行，據以論處共同
    運輸第一級毒品罪，固非無見；惟查，原審未能一併認定另
    案被告黃大吉、陳穩立亦與本件被告間為共同正犯關係，並
    據此依毒品危害防制條例第17條第1 項之規定減輕其刑，其
    適用法則，自有未恰。檢察官上訴意旨指摘原審僅認定被告
    與馬來西亞籍人RAVI及尼泊爾籍男子間為共同正犯，而未一
    併認定另案被告黃大吉、陳穩立亦與本件被告間成立共同正
    犯關係，其適用法則不當；及被告上訴意旨亦指稱原判決未
    再依毒品危害防制條例第17條第1 項供出來源因而查獲共犯
    之規定遞予減輕其刑而量刑過重，且適用法則同有違誤等語
    ，均有理由。是原判決既有上開所述可議之處，自應由本院
    將原判決撤銷改判。爰審酌被告於我國並無犯罪紀錄，僅因
    一時貪念為圖得馬幣4000元之報酬，竟鋌而走險為本件犯行
    ，暨其運輸本件毒品海洛因之數量，合計驗前淨重達1041.9
    6 公克，驗餘淨重1041.91 公克，為數不少；惟尚未實際獲
    取利益，且運輸之海洛因甫入境我國，即幸為警查獲扣得而
    未擴散，亦未對國人造成具體毒害，及其犯罪之動機、目的
    、手段、犯罪後坦承犯行，復衡以被告於查獲時起即供出我
    國籍之共犯黃大吉、陳穩立，並迭於偵、審中自白犯行，顯
    有悔意之犯後態度等一切情狀，茲酌情量處有期徒刑10年 6
    月。又扣案海洛因2 包（合計驗後淨重1041.91 公克，純度
    74.11 ％，合計純質淨重772.20公克），係屬第一級毒品，
    不問屬於犯人與否，應依毒品危害防制條例第18條第1 項前
    段規定沒收銷燬之。盛裝上開毒品之包裝袋2 個因與其內之
    毒品難以析離，且無析離之實益與必要，應依上規定併同該
    毒品沒收銷燬之。至送驗耗費之毒品海洛因既已滅失而不存
    在，要無再予宣告沒收銷燬之必要。而扣案之球鞋1 雙，既
    係用於藏匿海洛因毒品，便於運輸來臺，自屬供本件運輸毒
    品犯罪所用之物，且為姓名、年籍不詳之尼泊爾籍成年男子
    所有，業據被告供述在卷（原審卷第78頁），而扣案NOKIA
    廠牌行動電話1 支為被告所有，卡號0000000000000 號之SI
    M 卡則為馬來西亞籍共犯RAVI提供，作為被告與馬來西亞籍
    共犯RAVI間聯絡本件運輸毒品犯行之用，亦經被告供述在卷
    （原審卷第73、80頁），均應依毒品危害防制條例第19條第
    1 項前段規定宣告沒收。至於在黃大吉身上扣得門號000000
    0000000 、0000000000000 、000000000000000 號之行動電
    話3 支（均含SIM 卡）、陳穩立身上扣得之電子秤及毒品純
    度測試器各1 台、門號000000000000000 號之行動電話1 支
    （含SIM 卡）、夾鏈袋43個，縱認係準備用以測試、秤重及
    分裝上開運抵來台毒品之用，惟既係在本件運輸海洛因抵台
    而其私運行為既遂後，所預以進行之動作，尚乏證據證明與
    本件「運輸」、「私運」第一級毒品之行為本身，有直接密
    切之關係（參最高法院51年台非字第13號判例意旨），自均
    不併為沒收之諭知。
四、被告係馬來西亞籍之外國人，有其護照影本在卷可按（見警
    一卷第30頁背面），雖係合法申請來臺，卻於入境我國時為
    本件犯行，並受有期徒刑以上刑之宣告，顯不宜繼續在我國
    居留，併依刑法第95條之規定，諭知被告應於刑之執行完畢
    或赦免後，予以驅逐出境。
據上論斷，應依刑事訴訟法第369 條第1 項前段、第364 條、第
299 條第1 項前段，毒品危害防制條例第4 條第1 項、第17條第
1 項、第2 項、第18條第1 項前段、第19條第1 項，懲治走私條
例第2 條第1 項、第11條，刑法第11條、第28條、第55條、第95
條，判決如主文。
本案經檢察官方娜蓉到庭執行職務。
中    華    民    國    99    年    11    月    4     日
                  刑事第三庭  審判長法  官   莊崑山
                                    法  官   張意聰
                                    法  官   莊松泉
以上正本證明與原本無異。
如不服本判決應於收受本判決後10日內向本院提出上訴書狀，其
未敘述上訴理由者，並得於提起上訴後10日內向本院補提理由書
狀（均須按他造當事人之人數附繕本）「切勿逕送上級法院」。
中    華    民    國    99    年    11    月    4     日
                                    書記官   葉淑華
附錄本案論罪科刑法條：
毒品危害防制條例第4 條第1 項
製造、運輸、販賣第一級毒品者，處死刑或無期徒刑；處無期徒
刑者，得併科新臺幣二千萬元以下罰金。
懲治走私條例第2 條第1 項
私運管制物品進口、出口逾公告數額者，處7 年以下有期徒刑，
得併科新臺幣3 百萬元以下罰金。

司法院資訊處製作；財團法人民間司法改革基金會備份。
